臺灣臺南地方法院民事裁定
111年度消債更字第106號
聲  請  人
即  債務人  曾玟琪即曾春玉


代  理  人  黃千珉律師（法律扶助）
上列聲請人依消費者債務清理條例聲請更生事件，本院裁定如下
：
    主  文
債務人曾玟琪自民國111年7月29日下午5時起開始更生程序，並
命司法事務官進行本件更生程序。
    理  由
一、按債務人不能清償債務或有不能清償之虞者，且無擔保或無
    優先權之本金及利息債務總額未逾新臺幣（下同）1,200萬
    元者，於法院裁定開始清算程序或宣告破產前，得向法院聲
    請更生；債務人對於金融機構負債務者，在聲請更生或清算
    前，應向最大債權金融機構請求協商債務清償方案，或向其
    住、居所地之法院或鄉、鎮、市、區調解委員會聲請債務清
    理之調解，消費者債務清理條例（下稱消債條例）第3條、
    第42條第1項及第151條第1項分別定有明文。
二、本件聲請意旨略以：聲請人積欠無擔保或無優先權之債務總
    額約為65萬9,271元，為清理債務，依消債條例第151條規定
    ，於民國110年4月15日向臺灣屏東地方法院（下稱屏東地院
    ）聲請與最大債權金融機構臺灣銀行股份有限公司（下稱臺
    灣銀行）為債務調解，惟臺灣銀行提出之還款方案，聲請人
    無力負擔，無達成調解之可能，是屏東地院依聲請人之聲請
    改行更生程序。又聲請人無擔保或無優先權之本金及利息債
    務總額未逾1,200萬元，復未經法院裁定開始清算程序或宣
    告破產，亦無依消債條例或破產法之規定而受刑之宣告。為
    此，爰依消債條例規定聲請准依更生程序清理債務等語。
三、經查：
  ㈠聲請人主張其為一般消費者，5年內未從事小規模營業，現積
    欠無擔保或無優先權之本金及利息債務總額未逾1,200萬元
    ，聲請人已於110年4月間聲請與最大債權金融機構臺灣銀行
    為債務清理之前置調解，惟因前置調解未成立等情，有聲請
    人提出財團法人金融聯合徵信中心查詢當事人綜合信用報告
    回覆書、債權人清冊等件為、消債事件查詢作業（見屏東地
    院消債更卷第255至264、本院消債更卷第17、79至82頁）在
    卷為證，是聲請人主張其所積欠無擔保或無優先權之本金及
    利息債務總額未逾1,200萬元，並曾踐行前置調解程序而調
    解不成立等事實，應堪認定。
　㈡聲請人現積欠之債務情形如附表所示，債務總額應至少為60
    萬712元。聲請人稱於110年8月起迄111年5月底止，均在朋
    友經營之網拍打工，負責打單及包裝出貨，每月薪資約為1
    萬5,000元，自111年6月13日起則受聘於旭昌生物科技有限
    公司，試用期每月薪資為2萬6,000元，有聲請人所提107年
    至109年度綜合所得稅各類所得資料清單、收入切結書以及
    試用期勞動協議（屏院消債更卷第227至231頁；本院消債更
    卷第109、263頁）在卷可查。此外，查無其他證據資料證明
    聲請人尚有其主張收入以外之所得，是聲請人每月收入應為
    2萬6,000元，並以此金額作為償債能力之計算基礎。又聲請
    人名下有臺灣銀行台南分行帳戶存款49元、台南鹽埕郵局帳
    戶存款22元、合作金庫銀行成功分行帳戶存款12元、元大銀
    行金華分行帳戶存款137元、中國信託銀行台南分行帳戶存
    款258元、富邦產物保險1份、86年出廠之汽車1輛等情，有
    全國財產稅總歸戶財產查詢清單、前述金融帳戶存摺封面及
    內頁資料、中華民國人壽保險商業同業公會保險業通報作業
    資訊系統資料查詢結果表等（屏院消債更卷第233、241至25
    3、283至305頁；本院消債更卷第117至120頁）附卷可稽，
    堪認屬實。
　㈢按債務人必要生活費用，以最近1年衛生福利部或直轄市政府
    所公告當地區每人每月最低生活費1.2倍定之；受扶養者之
    必要生活費用，準用第1項規定計算基準數額，並依債務人
    依法應負擔扶養義務之比例認定之，消債條例第64條之2第1
    項及第2項分別定有明文。而最近1年衛生福利部所公告之臺
    南市每人每月最低生活費為1萬4,230元，以1.2倍計算應為1
    萬7,076元，聲請人所陳之每月生活費用為2萬900元（計算
    式：必要生活費用1萬5,900元＋房租支出5,000元＝2萬900元
    ，見屏院消債更卷第15頁），已提出房屋租賃契約書（本院
    消債更卷第257至261頁）為證，雖逾前揭最低生活標準，惟
    確有憑據，是聲請人個人每月生活必要費用仍應以2萬900元
    計算之。又聲請人之母親為46年出生，現約65餘歲，107至1
    09年度均查無所得申報，名下亦無任何財產，現需租賃房屋
    居住，有聲請人母親之戶籍謄本、107至109年度綜合所得稅
    各類所得資料清單、全國財產稅總歸戶財產查詢清單、房屋
    租賃契約書（屏院消債更卷第237、265至269、275至281頁
    ）在卷可參，應認有受扶養之必要。而聲請人之母親生活費
    標準亦應以上開最低生活費標準為限，再以聲請人應負擔扶
    養義務比例認定（由聲請人及其兄長姊2人共同扶養，聲請
    人應負擔3分之1，扶養系統表及戶籍謄本見屏院消債更卷第
    235至239頁），聲請人每月扶養母親之撫養費應以5,692元
    為上限【計算式：1萬7,076元÷3人＝5,692元，元以下四捨五
    入】，而聲請人所陳之扶養費用為3,500元（屏院消債更卷
    第19頁），未逾此範圍，應屬可採。是以，聲請人每月必要
    生活費用應為2萬4,400元（計算式：2萬900元＋3,500元＝2萬
    4,400元）。
  ㈣綜上，聲請人每月工作收入2萬6,000元，扣除聲請人每月必
    要生活費用2萬4,400元後，每月僅剩1,600元，縱考量聲請
    人名下之存款及汽車後，聲請人仍明顯有無力清償所負債務
    之情形，遑論聲請人近年工作不穩，且所負全部債務無法透
    過調解程序整合等情，堪認聲請人確已達有不能清償債務之
    虞之程度，自有藉助更生制度調整其與債權人間之權利義務
    關係，重建其經濟生活之必要。
四、綜上所述，聲請人僅係一般消費者，積欠之無擔保或無優先
    權之本金及利息債務總額在1,200萬元以下，並曾與最大債
    權金融機構臺灣銀行為債務清償方案之調解，惟調解不成立
    ，且未經法院裁定開始清算程序或宣告破產，亦無依消債條
    例或破產法之規定而受刑之宣告之情，有本院消債事件查詢
    作業紀錄、臺灣高等法院被告前案紀錄表在卷可憑（見本院
    消債更卷第17至19頁），又查無消債條例第6條第3項、第8
    條或第46條各款所定駁回更生聲請之事由存在，則聲請人聲
    請更生，應予准許。
五、末按，法院開始更生程序之裁定，應載明其年、月、日、時
    ，並即時發生效力；法院裁定開始更生或清算程序後，得命
    司法事務官進行更生或清算程序，必要時得選任律師、會計
    師或其他適當之自然人或法人一人為監督人或管理人，消債
    條例第45條第1項、第16條第1項定有明文。本件既准予更生
    ，爰依前開規定，裁定如主文所示。　　　
中　　華　　民　　國　　111 　年　　7  　月　 　29  　日
                       消債第四庭   法　官　廖建瑋
以上正本係照原本作成。
本裁定不得抗告。
本裁定已於111年7月29日下午5時整時公告。
中　　華　　民　　國　　111 　年　　7 　　月　　29　　日
                    　　　　書　記　官　鄭梅君　　　　　
附表：
編號 債    權    人 債權總金額 （新臺幣） 年息（民國） 違約金 是否提出優惠清償方案 備　      註  1 玉山商業銀行股份有限公司 40,176元 15％ 有 否 南院消債更卷第177頁  2 兆豐國際商業銀行股份有限公司 33,120元 15％ 否 比照最大債權銀行 屏院消債更卷第177至178頁；南院消債更卷第181、221頁  3 永豐商業銀行股份有限公司 51,610元 6.66％ 否 否 屏院消債更卷第147至151頁  4 匯豐汽車股份有限公司 290,786元 9.09％ 否 否 屏院消債更卷第153至159頁  5 臺灣銀行股份有限公司 100,000元（僅本金） 1.845％ 有 否 南院消債更卷第225至227頁  6 星展（台灣）商業銀行股份有限公司 57,846元 15.88％ 否 否 屏院消債更卷第161至175頁  7 廿一世紀數位科技股份有限公司 27,174元（僅本金） 自110年1月19日起至同年7月19日止，按年息百分之20計算，及自110年7月20日起至清償日止，按年息百分之16計算。 有（另有滯納金7,000元） 否 南院消債更卷第59至62頁  債權額總計  600,712元      
註：聲請人另陳報積欠合利當鋪、富盛當鋪各新臺幣35,000元、
78,284元，惟經本院函詢債權人後，未獲其等陳報對聲請人之債
權數額，是暫不予計入上表。